最　高　行　政　法　院　判　決　　　　　　　　　　九十一年度判字第三一八號
　　原　　　告　名慶投資股份有限公司
　　代　表　人　甲○○
　　被　　　告　財政部臺北市國稅局
　　代　表　人　張盛和
右當事人間因營利事業所得稅事件，原告不服中華民國八十九年四月十四日行政院台
八十九訴字第一○六八二號再訴願決定，提起行政訴訟。本院判決如左：
　　主  文
原告之訴駁回。
訴訟費用由原告負擔。
　　事  實
緣原告八十六年度營利事業所得稅結算申報，列報免稅之證券交易損失新臺幣（下同
）七四、八○六、八○八元，自行分攤營業費用一、五五四、六○○元，利息支出九
、一二九、三○○元。被告初查，核定證券交易部分應分攤之利息支出為一六、四一
一、七八○元，證券交易損失八二、○八九、二八八元。原告不服，就證券交易損失
部分申經復查結果，核減證券交易損失八八、五七六元。原告仍不服，提起訴願、再
訴願，均遭決定駁回，遂提起行政訴訟。茲摘兩造訴辯意旨於次：
原告起訴意旨略謂：原告係民國八十六年五月二日依法設立登記之專業投資公司，由
於八十六年證券市場行情不佳，致公司當年度稅前虧損二九九、二八一、一三七元。
惟因證券交易所得稅停徵，其相關之損失及費用亦不得認列，故當年度申報課稅所得
額為四、一九六、七八四元，並已依法繳納營利事業所得稅一、○四二、五二九元。
被告初查核定調增課稅所得額為一一、四七九、二六四元，經復查結果，其中證券交
易收入部分應分攤之費用比例經重行核算為百分之九八．九，已無疑義。但被告將原
告八十六年度之利息收入七、三二七、一七六元全數認列收入，而利息支出一六、五
一二、五○七三元依比例計算僅認列一八一、六二八元，有違租稅公平。查原告八十
六年度之利息收入，銀行存款利息收入為三○五、八四○元，同業間資金融通借款利
息收入為七、○二一、三二六元，依財政部八十三年二月八日台財稅第八三一五八二
四七二號函規定：「以有價證券出售收入、投資收益、債券利息收入及其他營業收入
比例，計算有價證券出售部分應分攤之費用及利息，自有價證券出售收入項下減除。
」原告八十六年借款係以發行商業本票籌借款項，除支應長、短期投資外，其中因貸
與同業而發行之商業本票其可明確歸屬之利息支出，經重新計算為四、五九二、九四
二元，則依比例計算應分攤之利息支出為一一、七八八、四五○元〔（16,512, 507
－4,592,942）×98.9%〕，證券交易損失應為七七、四五八、二九三元，課稅所得為
六、八四八、二六九元。再訴願決定以原告所載發行商業本票之日期、金額與同業往
來之日期、金額多不同，認為難以明確歸屬認定而未准所訴。惟上開同業利息收入中
可明確歸屬之利息支出，經重新計算僅四、五九二、九四二元，其日期、金額或許無
法一一相符，然存、借款間本就有一些時間性差異，如以此認定其無法明確歸屬而未
准所訴，實難令原告信服。財政部八十三年二月八日台財稅第八三一五八二四七二號
函及八十四年二月十八日台財稅第八四一六○七○四一號函規定，乃因實務上費用歸
屬劃分或有困難，故訂以比例分攤之，然就其分母項下者，未能將一般利息收入併入
，而利息支出又不准先行扣除再依比例分攤，而於申報個人綜合所得稅時，申報購屋
貸款利息時又須先行扣除利息收入方得列報，同為國家稅賦，豈有雙重認列標準而佔
盡納稅義務人便宜之理。為此訴請將一再訴願決定及原處分均撤銷，另為適法決定等
語。
被告答辯意旨略謂：本件原告不服被告初查，以原申報分攤比例，漏未將百分之八十
免所得課稅之股利收入一六、七五○、六二四元併入計算式分母，其相對之利息支出
計二、二三三、一九二元，可合理明確歸屬，應自利息支出項下減除，再按比例分攤
云云，申經復查結果，以原告所主張之分攤式分母係包括銀行存款利息收入及同業往
來利息收入，因該等收入非屬債券利息收入，依財政部八十三年二月八日台財稅第八
三一五八二四七二號函釋意旨，不得列入分攤式分母計算，應重行核算分攤比例為百
分之九八．九，變更核定證券交易損失為八二、○○○、七一二元。至原告本期利息
支出，既非屬專案貸款，而係一般性貸款，其借入款與自有營運資金混同，統籌管理
運用，無法明確歸屬認定，且原告既無法提示具體事證，證明其借款用途與利息收入
有關，與財政部八十四年二月十八日台財稅第八四一六○七○四一號函釋不合，除准
予核減證券交易損失八八、五七六元外，其餘未准變更。原告以其本期申報利息支出
一六、五一二、五○七元，均為發行商業本票財務支出，申報利息收入七、三二七、
一七六元，其中七、○二一、三三六元為同業往來利息收入，應自利息支出項下扣除
，或將屬可合理明確歸屬之同業利息收入之相對利息支出二、二三三、一九二元，自
利息支出項下減除，以利息支出淨額為基礎，核算證券交易收入應分攤之利息支出，
方屬合理云云，訴經財政部訴願決定亦持相同之論見予以駁回。原告復主張因貸與同
業而發行之商業本票，其可明確歸屬之利息支出經重新計算為四、五九二、九四二元
，則依比例計算應分攤之利息支出為一一、七八八、四五○元，證券交易損失應為七
七、四五八、二九三元。訴經行政院再訴願決以原告所附可歸屬借款之利息支出明細
表，其上發行商業本票之日期、金額與同業往來之日期、金額多不同，難以明確歸屬
認列，乃駁回其再訴願。經核均無不妥，原告復執前詞爭執，仍難謂有理由，請判決
駁回其訴等語。
　　理  由
按「自中華民國七十九年一月一日起，證券交易所得停止課徵所得稅，證券交易損失
亦不得自所得額中減除。」「營利事業所得之計算，以其本年度收入總額減除各項成
本費用、損失及稅捐後之純益額為所得額。」為行為時所得稅法第四條之一及第二十
四條第一項所規定。又營利事業於證券交易所得停止課徵所得稅期間從事有價證券買
賣，其營業費用及利息支出之分攤原則，經財政部以八十三年二月八日台財稅第八三
一五八二四七二號函釋：「說明：二、非以有價證券買賣為專業之營利事業，其買賣
有價證券部分，除可直接歸屬之費用及利息，應自有價證券出售收入項下減除外，不
必分攤一般營業發生之費用及利息。三、以有價證券買賣為專業之營利事業，其營業
費用及借款利息，除可合理明確歸屬者得個別歸屬認列外，應按核定有價證券出售收
入、投資收益、債券利息收入及其他營業收入比例，計算有價證券出售部分應分攤之
費用及利息，自有價證券出售收入項下減除。」司法院釋字第四九三號解釋亦認證券
交易所得停徵所得稅，其相關成本費用，按諸收入與成本費用配合之上揭法律規定意
旨及公平原則，自不得歸由其他應稅之收入項下減除。其應稅收入及免稅收入應分攤
之相關成本費用，除可直接合理明確歸屬者得個別歸屬，應自有價證券出售收入項下
減除外，因投資收益及證券交易收入源自同一投入成本，難以投入成本比例作為分攤
基準。財政部上開函釋說明三，採以收入比例作為分攤基準之計算方式，符合首揭法
條規定意旨，與憲法尚無牴觸。另財政部八十四二月十八日台財稅第八四一六○七○
四一號函釋略謂：「‧‧‧營利事業如能明確證明借款用途，其借款利息准個別歸屬
認定，未能合理明確證明借款用途者，方須依比例計算土地或有價證券出售部分應分
攤之利息。是以，營利事業之利息收入如係來自借款資金，例如借款需作補償性存款
或借款資金未全部動用而暫存銀行等，其利息收入雖與利息支出相關，惟因借款資金
用於補償性存款或暫存銀行部分，其用途明確，該部分之借款利息准個別歸屬認定，
已無須比例攤計，故應無利息支出應扣除利息收入，再以淨額分攤之問題。至營利事
業之利息收入如非來自借款資金，則其利息收入與利息支出並不相關，亦無利息出支
出應扣除利息收入，再以淨額分攤問題。」該函釋與首揭規定尚無牴觸。本件原告八
十六年度營利事業所得稅結算申報，列報免稅之證券交易損失七四、八○六、八○八
元，自行分攤營業費用一、五五四、六○○元，利息支出九、一二九、三○○元（以
申報利息支出一六、五一二、五○七元，減除同業往來利息收入七、○二一、三三六
元及銀行存款利息收入三○五、八四○元之餘額為分攤基礎）。被告初查，以利息支
出之分攤與前述財政部八十四年八四一六○七○四一號函釋規定不符，重行核算出售
有價證券部分應分攤之利息支出為一六、四一一、七八○元（利息支出16,512,507X
申報分攤比例99.39%），證券交易損失為八二、○八九、二八八元。原告不服，申請
復查，被告復查決定以原告所主張之分攤式分母係包括銀行存款利息收入及同業往來
利息收入，因該等收入非屬債券利息收入，依財政部八十三年八三一五八二四七二號
函釋意旨，不得列入分攤式分母計算，應重行核算分攤比例為百分之九八．九〔有價
證券出售收入1,888,255,462÷（有價證券出售收入1,888,255,462＋股利收入20,938
,280 ＋短期票券利息收入18,076＋其他收入74,700 ）〕，分攤營業費用一、五四六
、九三五元，利息支出一六、三三○、八六九元，變更核定證券交易損失為八二、○
○○、七一二元。原告本期利息支出，既非屬專案貸款，而係一般性貸款，其借入款
與自有營運資金混同，統籌管理運用，無法明確歸屬認列，且原告既無法提示具體事
證，證明其借款用途與利息收入有關，與財政部八十四年八四一六○七○四一號函釋
可合理明確歸屬者得個別認列之規定不合，所訴應自利息支出項下減除利息支出二、
二三三、一九二元，再按比例分攤云云，顯屬誤解，自不足採，乃准予核減證券交易
損失八八、五七六元，其餘未准變更，揆諸首揭說明，並無違誤，一再訴願決定，遞
予維持，俱無不合。原告主張其八十六年借款係以發行商業本票籌借款項，除支應長
、短期投資外，其中因貸與同業而發行之商業本票其可明確歸屬之利息支出，經重新
計算為四、五九二、九四二元，不應列入攤計，其餘利息支出按比例計算，出售有價
證券收入部分應分攤數為一一、七八八、四五○元云云。雖提出該公司八十六年度發
行商業本票明細表及可歸屬借款之利息支出明細表，微論所載發行商業本票之日期、
金額與同業往來之日期、金額多不同，且原告本期各筆借款利息支出，均非屬專案貸
款，而係一般性貸款，其借入款與自有營運資金混同，統籌管理運用，其借與同業之
往來，亦由已混同之資金內支付，是難認原告係以所列本票款項借與同業，本票利息
支出，無法明確歸屬認定。此外，原告既未能提示具體事證，證明其借款用途與利息
收入有關，該利息支出均應依財政部八十三年八三一五八二四七二號函釋列入計算分
攤。又利息收入並非免稅收入，應全數認列所得，利息支出則應分別由免稅收入及應
稅收入分攤，兩者性質及規定均不同，無違租稅公平原則。至個人綜合所得稅，申報
購屋貸款利息時，須先行扣除利息收入，與本件係屬營利事業所得稅有異，自不得執
為本件利息收入亦應先行扣除之依據，原告所訴各節均無足採，其訴非有理由，應予
駁回。
據上論結，本件原告之訴為無理由，爰依行政訴訟法施行法第二條、行政訴訟法第九
十八條第三項前段，判決如主文。
中　　華　　民　　國　　九十一　　　年　　　二　　　　月　　二十二  　　日
                    最 高 行 政 法 院  第 一 庭
                                審 判 長 法  官　　　黃　綠　星
                                         法  官      黃  合  文
                                         法  官　　　蔡　進　田
                                         法  官　　　黃　璽　君
                                         法  官　　　廖　宏　明
右  正  本  證  明  與  原  本  無  異
　　　　　　　　　　　　　　　　　　　　 法院書記官　邱　彰　德
中　　華　　民　　國　　九十一　　　年　　　二　　　　月　　二十五　　　日
